【裁判字號】    98,交聲,3587
【裁判日期】    990111
【裁判案由】    交管條例聲異
【裁判全文】
臺灣板橋地方法院交通事件裁定        98年度交聲字第3587號
原處分機關  交通部公路總局臺北區監理所板橋監理站
異  議  人
即受處分人  甲○○
上列異議人即受處分人因違反道路交通管理處罰條例案件，對於
交通部公路總局臺北區監理所板橋監理站於民國九十八年九月二
十四日所為之板監裁字第裁四一－ＡＮ0000000號裁決處
分，聲明異議，本院裁定如下：
    主  文
異議駁回。
    理  由
一、原處分意旨略以：異議人即受處分人甲○○於民國九十八年
    七月二十九日八時十五分許，騎乘車牌號碼七六三－ＥＸＫ
    號重型機車，行經臺北市○○路○段時，因有「機車行駛禁
    行車道」之違規事實，為臺北市政府警察局大安分局臥龍街
    派出所員警逕行舉發。嗣經異議人申訴，原處分機關函查結
    果，認異議人確有前述之違規事由，爰依道路交通管理處罰
    條例第四十五條第十三款之規定，裁處罰鍰新臺幣六百元，
    並依同條例第六十三條第一項第一款（裁決書漏載第一款）
    規定記違規點數一點等語。
二、異議意旨略以：(一)舉發路口在上班時的車流量大且壅塞，因
    原本基隆路的四線道（外側三線及高架橋下一線）縮減為三
    線道，又往辛亥路待轉區的機車群都凸出到基隆路上約一至
    二公尺致縮減基隆路的直行路寬，另公車站牌之設置離路口
    不到五十公尺，很多公車從高架橋下的車道出來後即時橫跨
    四個車道靠站，因此最外側之兩車道皆被公車佔去，是以所
    有機車皆無法依規定正常行駛，又超出待轉區之機車騎士（
    如編號PIC.09照片一幀所示）是否有違規而應予舉發？(二)聽
    聞執法機關不得以偷拍之方式舉發，但此舉發照片係員警躲
    在陸橋橋墩下之柱子後方所拍攝，拍攝位置是高架橋下方之
    花圃，一般行人無法通過（除清潔人員），並非「可供不定
    人士通行之公眾道路」，係偷拍行為。(三)依臺北市政府警察
    局大安分局函文所載該違規路段是四線車道，然經伊實際勘
    查是三線車道，並有編號PIC.03照片一幀可參。為此不服，
    依法聲明異議，請求撤銷原處分云云。
三、按汽車駕駛人，爭道行駛而有機器腳踏車不在規定車道行駛
    者，處新臺幣六百元以上一千八百元以下罰鍰；又汽車駕駛
    人有第四十五條情形者，除依原條款處罰鍰外，並記違規點
    數一點。道路交通管理處罰條例第四十五條第十三款及第六
    十三條第一項第一款分別定有明文。
四、經查：異議人於九十八年七月二十九日八時十五分許，騎乘
    車牌號碼七六三－ＥＸＫ號重型機車，行經臺北市○○路○
    段時，因有「機車行駛禁行車道」之違規行為，遭員警拍照
    採證後掣單逕行舉發之事實，有臺北市政府警察局大安分局
    臥龍街派出所北市警交大字第ＡＮ0000000號舉發違
    反道路交通管理事件通知單通知聯影本一紙、臺北市政府警
    察局大安分局九十八年九月八日北市警安分交字第０九八三
    六四０三三００號書函一紙、採證照片二幀在卷可稽。是異
    議人於上開時、地有「機車行駛禁行車道」之違規行為，應
    堪認定。異議人雖以前揭情詞置辯，然查：
  (一)按標誌、標線之劃設，本是主管之政府機關考量當地之交通
    狀況、人車通行之方便及行人往來之安全性等一切情形之後
    ，依其職權所為之綜合判斷，其本有依法裁量之餘地，原則
    上洵非法院所得介入；茍異議人認為行政機關所為標線、標
    誌之設置不當，仍應先向道路主管機關陳述其意見以期改善
    ，或依循相關行政程序尋求妥善處理，豈有任由異議人擅自
    審查認定交通標誌、標線、號誌是否設置得當，而逕自決定
    是否遵守之理，自不待言。從而，異議人執以違規路段車流
    狀況紊亂，致機車駕駛人無法依正確車道駕駛云云為辯，尚
    無從解免其責。次查，異議人既駕車行駛於途，本即應遵循
    標誌、標線及號誌之指示而為，縱令有如異議人所言「右側
    慢車道，被汽車及公車佔用，機車駕駛無地自容」、「在辛
    亥路待轉的機車，幾乎都凸出基隆路的邊緣有一、二公尺，
    更縮減了直行的路寬」之情況，異議人亦應作出相對應且適
    法之行車措施，並非當然要行駛在禁止機車道，尤無僅為貪
    圖一時便捷而無視其他用路人之安全及交通秩序，而持續行
    駛於禁行機車道之理，況異議人行經之該路段依採證照片所
    示，同時亦有十餘輛機車於規定之車道行駛，實難見該路段
    之外側車道上因有其他車輛，致使異議人無法在規定之車道
    行駛之情形，異議人所辯，難認可採。又異議意旨所稱超出
    待轉區的機車騎士是否有違規而應舉發之問題，因與異議人
    是否有本件交通違規行為之爭點無涉，自非本院所得審究，
    併此敘明。
  (二)復按汽機車駕駛人之行為屬「未依規定行駛車道」者，舉發
    機關得以科學儀器取得證據資料證明其行為違規後逕行舉發
    ，且其科學儀器無需採固定式並定期於網站公布其設置地點
    之方式為之，道路交通管理處罰條例第七條之二第一項第七
    款及同條第二項但書分別定有明文。觀諸卷附之採證照片所
    示，當時應係早上上班時間，來往車輛眾多，衡情執行交通
    稽查之警員自不宜當場攔截異議人所駕機車，則該警員於事
    後始以照相設備（無論係採固定式或非固定式）所取得足以
    證明異議人違規之照片，逕行對異議人製單舉發，核與首揭
    道路交通管理處罰條例第七條之二第一項第七款、第二項第
    五款所規定之舉發程序無違，於法自無不合；而值勤警員為
    有效舉發車輛違規行駛車道，維護公共交通秩序，本可使用
    照相或錄影之科學儀器以取得證據資料，且本件實際上既不
    宜當場攔截製單舉發，值勤警員當亦毋庸出面從事任何攔檢
    之動作，或必須站於路邊值勤不可，則異議人縱未看到任何
    值勤警員，值勤警員之舉發仍屬合法，要無所謂之「偷拍」
    可言，故異議人辯稱是否偷拍云云，因而執此聲明異議，亦
    無足取。
  (三)另異議人稱該違規路段是三線車道，而非如上開函文所載四
    線車道云云，惟查該違規路段原為四線車道，其中內側二線
    車道為禁行機車道、另外側二線車道可供機車行駛，雖因途
    中遇高架橋墩阻擋而縮減為三線車道，然內側一線車道仍為
    禁行機車道，且觀卷附之採證照片所示，異議人確有駕駛車
    牌號碼七六三－ＥＸＫ號重型機車行駛於內側禁行機車道之
    違規行為，縱上開函文有所誤載，亦無礙於本件違規事實之
    認定。是異議人上開所辯，殊無可採。
五、綜上所述，原處分機關以異議人有「機器腳踏車，不在規定
    車道行駛」之違規事實，據以援引上開道路交通管理處罰條
    例之規定，分別裁處異議人罰鍰六百元，並記違規點數一點
    ，尚無不當。本件異議為無理由，應予駁回。
據上論斷，應依道路交通案件處理辦法第十九條，裁定如主文。
中    華    民    國    99    年    1     月    11    日
                  交通法庭  法  官  王士珮
以上正本證明與原本無異
如不服本裁定應於送達後5日內向本院提出抗告狀
                            書記官  金和國
中    華    民    國    99    年    1     月    11    日

司法院資訊處製作；財團法人民間司法改革基金會備份。
